臺灣高等法院民事判決
110年度家上字第106號
上  訴  人  甲○○  
被  上訴人  乙○○  
上列當事人間請求離婚事件，上訴人對於中華民國109年12月30
日臺灣新北地方法院109年度婚字第660號第一審判決提起上訴，
本院於110年10月20日言詞辯論終結，判決如下：
    主      文
原判決廢棄。
被上訴人於第一審之訴駁回。
第一、二審訴訟費用由被上訴人負擔。
    事實及理由
被上訴人經合法通知，未於言詞辯論期日到場，核無民事訴訟
  法第386條各款所列情形，爰依上訴人之聲請，由其一造辯論
  而為判決。
被上訴人主張：兩造於民國103年7月14日結婚，上訴人於107年
  2月20日因伊晚歸，質疑伊外遇，兩造因而發生爭執，上訴人
  徒手毆打伊頭部，拉扯伊頭髮，致伊受有頭部腫痛、右眼瘀青
  、左手無名指腫痛等傷害（下稱系爭家暴行為），伊遂自107
  年4月起搬回嘉義娘家居住迄今。又上訴人於107年間對伊提起
  侵占、通姦、背信等刑事告訴，經臺灣新北地方檢察署（下稱
  新北地檢）檢察官為不起訴處分確定；復於108年10月15日向
  臺灣桃園地方法院聲請調解，主張伊與多名男子有通姦之事實
  ，要求伊賠償新臺幣（下同）100萬元，嗣因兩造均未到庭，
  視為調解不成立。兩造分居後，已互無往來聯絡，且上訴人藉
  端對伊提起刑事告訴及民事調解，兩造婚姻已生無法繼續維持
  之重大破綻，爰依民法第1052條第2項規定，請求判准兩造離
  婚等語。原審為被上訴人勝訴之判決，上訴人不服，提起上訴
  。被上訴人於本院答辯聲明：上訴駁回。
上訴人則以：被上訴人與訴外人丙○○通姦外遇，造成兩造婚姻
  發生破綻，係可歸責之一方，不得請求離婚。又系爭家暴事件
  ，兩造已達成和解，被上訴人並撤回告訴，故不得再為主張等
  語，資為抗辯。上訴聲明：㈠原判決廢棄。㈡被上訴人於第一審
  之訴駁回。
被上訴人主張兩造於81年4月8日結婚，於101年4月12日離婚，
  復於103年7月14日再次結婚，現婚姻關係存續中等情，為上訴
  人所不爭執，並有戶籍謄本在卷可稽（見原審卷第19、65頁）
  ，自堪信為真正。 
被上訴人主張兩造婚姻有難以維持婚姻之重大事由，依民法第1
  052條第2項規定訴請離婚，然為上訴人所否認，並以前開情詞
  置辯。經查：
  ㈠按有難以維持婚姻之重大事由者，雖不符合民法第1052條第1
    項之原因，夫妻之一方仍得請求離婚。但其事由應由夫妻一
    方負責者，僅他方得請求離婚，民法第1052條第2 項定有明
    文。關於是否為難以維持婚姻之重大事由，其判斷標準為婚
    姻是否已生破綻而無回復之希望；而婚姻是否已生破綻無回
    復之希望，則應依客觀的標準，即難以維持婚姻之事實，是
    否已達於倘處於同一境況，任何人均將喪失維持婚姻意欲之
    程度而定（最高法院87年度台上字1304號判決意旨參照）。
    又民法第1052條第2項但書所規定難以維持婚姻之重大事由
    應由夫妻之一方負責者，僅他方得請求離婚，乃因如肯定有
    責配偶之離婚請求，無異承認恣意離婚，破壞婚姻秩序，且
    有背於道義，尤其違反自己清白（clean hands ）之法理，
    有欠公允，同時亦與國民之法感情及倫理觀念不合，因而採
    消極破綻主義。故於重大事由責任較重之一方，應不得向責
    任較輕之他方請求離婚（最高法院97年度台上字第2341號判
    決意旨參照）。
  ㈡經查：
  ⒈上訴人抗辯兩造復婚後，被上訴人與丙○○通姦一事，業據被
    上訴人於本院105年度上易字第399號案件中以證人身分證稱
    ：伊與上訴人再登記結婚後，還有跟丙○○發生性行為，但不
    知道幾次等語明確，有前開判決在卷可稽（見本院卷第52頁
    ），復經本院依職權調閱前開卷宗確認無訛，堪認被上訴人
    前開通姦行為，有違婚姻忠誠義務之情，已足以破壞夫妻間
    之信任及家庭和諧，造成兩造婚姻之裂痕。 
　⒉被上訴人主張上訴人於107年間因質疑伊外遇，而發生系爭家
    暴行為，伊因而向原法院聲請通常保護令，並向新北地檢提
    起刑事傷害告訴，檢察官則對上訴人提起公訴，固提出新北
    地檢107年度偵字第1555號起訴書、原法院107年度家護字第
    1051號通常保護令為證（見原審卷第21至22、25至26頁），
    上訴人雖不爭執有系爭家暴行為，惟辯稱兩造已達成和解，
    被上訴人乃撤回刑事傷害告訴等語。查，因被上訴人撤回刑
    事傷害告訴，原法院遂判決上訴人公訴不受理，有原法院10
    7年度審易字第2038號判決存卷可佐（見本院卷第31頁），
    堪信被上訴人已宥恕上訴人系爭家暴行為。
　⒊被上訴人主張上訴人無端對伊提起刑事侵占、通姦、妨害家
    庭等告訴，經新北地檢檢察官不起訴處分確定；復任意對伊
    提起損害賠償調解聲請，因兩造均無正當理由未到庭調解，
    視為調解不成立，業據提出新北地檢108年度調偵字第2658
    號不起訴處分書、民事聲請調解狀、臺灣桃園地方法院108
    年度訴字第2669號裁定、臺灣嘉義地方法院109年2月7日嘉
    院聰民服字109訴字第75號函為證（見原審卷第27至37頁）
    。查，提起民、刑事訴訟，固為人民之訴訟權利，惟上訴人
    僅因懷疑被上訴人與訴外人丁○○外遇，及與被上訴人間有借
    貸金錢糾紛，即輕率對其提起刑事告訴及民事求償，堪認上
    訴人前開所為，導致雙方感情裂痕持續擴大。
　⒋被上訴人復主張伊自107年4月間搬離兩造共同住所後，兩造
    分居迄今，彼此間互無來往，亦為上訴人所不爭執（見本院
    卷第62頁），兩造久未再共同生活，足認兩造間已欠缺婚姻
    關係之互信及誠摯之感情基礎，客觀上已達於任何人倘處於
    同一境況，均將喪失維持婚姻希望之程度，而有婚姻難以回
    復之重大事由。 　　　
　⒌依上說明，被上訴人婚後先有通姦外遇行為，對婚姻未能盡
    忠誠義務，造成夫妻感情裂痕；上訴人復未積極修復及經營
    夫妻關係，相互尋求婚姻困境解決之道，恣意對被上訴人提
    起刑事告訴及民事求償，導致兩造互信、互愛之婚姻基礎嚴
    重動搖；兼以兩造自107年4月已分居迄今，久未共同生活，
    感情疏離，顯然欠缺夫妻情感聯繫、相互扶持之意欲，已無
    夫妻情分可言，堪認被上訴人主張兩造婚姻關係發生嚴重破
    綻，而有婚姻難以繼續維持之重大事由。惟因被上訴人有責
    程度顯較上訴人為高，其依民法第1052條第2項規定，請求
    准予兩造離婚，自非正當，不應准許。
綜上所述，被上訴人依民法第1052條第2項之規定，請求判准兩
  造離婚，為無理由，不應准許。原審所為被上訴人勝訴之判決
  ，尚有未合。上訴人上訴意旨指摘原判決不當，求予廢棄改判
  ，為有理由，爰予廢棄，判決如主文第2項所示。　　
本件事證已臻明確，兩造其餘之攻擊或防禦方法及所用之證據
　，經本院斟酌後，認為均不足以影響本判決之結果，爰不逐一
　論列，附此敘明。
據上論結，本件上訴為有理由，判決如主文。
中　　華　　民　　國　　110 　年　　11　　月　　17　　日
                  家事法庭
                      審判長法  官  賴劍毅
                            法  官  洪純莉
                            法  官  陳君鳳
正本係照原本作成。
如不服本判決，應於收受送達後20日內向本院提出上訴書狀，其
未表明上訴理由者，應於提出上訴後20日內向本院補提理由書狀
（均須按他造當事人之人數附繕本）上訴時應提出委任律師或具
有律師資格之人之委任狀；委任有律師資格者，另應附具律師資
格證書及釋明委任人與受任人有民事訴訟法第466條之1第1項但
書或第2項所定關係之釋明文書影本。如委任律師提起上訴者，
應一併繳納上訴審裁判費。
中　　華　　民　　國　　110 　年　　11　　月　　17　　日

  　　　　　　　　　　　　　書記官  郭姝妤